臺灣雲林地方法院刑事判決　　　　　　 95年度交易字第121號
公　訴　人　臺灣雲林地方法院檢察署檢察官
被　　　告　丙○○
選任辯護人　許漢鄰律師
上列被告因過失致死等案件，經檢察官提起公訴（95年度偵字第
2838號）被告於準備程序進行中就被訴事實為有罪之陳述，經本
院聽取當事人及辯護人意見後，認宜由受命法官獨任行簡式審判
程序，裁定進行簡式審判程序，判決如下：
    主  文
丙○○因過失致人於死，處有期徒刑柒月；又服用酒類，不能安
全駕駛動力交通工具而駕駛者，處有期徒刑月。應執行有期徒
刑玖月。緩刑貳年。
    事  實
一、丙○○明知飲用酒類後將導致控制行動及對外反應等能力降
　　低，若進而駕駛動力交通工具，則會使道路使用者或其他不
　　特定人之生命、身體及財產受到嚴重威脅；竟於民國95年5
　　月3日下午，在雲林縣斗南鎮之上享餐廳飲用啤酒3瓶後，已
　　達不能安全駕駛之狀態下，猶於同日18時35許駕駛車牌號碼
  　5Q-9458 號自小客車，沿省道臺一線自南往北行駛，欲返回
    西螺，迨行經239.45公里處附近，本應注意四輪以上汽車在
    劃有快慢車道分隔線之道路行駛，除起步、準備停車、臨時
    停車或轉彎外，不得行駛慢車道，且應注意車前狀況，並隨
    時採取必要之安全措施。而依當時天候晴、夜間有照明，柏
    油路面乾燥無缺陷、道路無障礙物且視距良好，並無不能注
    意之情事。丙○○竟疏忽未加注意而駛入慢車道，並自後方
    追撞慢車道上由李四粧所駕駛RY6-829 號輕機車，致李四粧
    倒地受有頭部及全身多處骨折、顱內出血及外傷，經送醫後
    宣告不治，延至同年月4 日上午5 時在家中死亡。而丙○○
    肇事後於員警到場之際自首坦認犯行，經警施以酒精濃度檢
    測，測得呼氣酒精濃度為每公升1.06毫克，始知上情。
二、案經乙○○告訴及雲林縣警察局斗南分局報告臺灣雲林地方
    法院檢察署檢察官偵查起訴。
    理  由
一、訊據被告丙○○對上揭犯罪事實均坦承不諱。並有斗南分局
    110 受理案件紀錄表、道路交通事故現場圖、道路交通事故
    調查報告表(一)(二)、道路交通事故當事人酒精測定紀錄表、刑
    法第185 條之3 公共危險案件測試紀錄表、斗南分局道路交
    通事故肇事人自首情形紀錄表、財團法人天主教若瑟醫院第
    0000000 號診斷證明書、相驗筆錄、相驗屍體證明書、驗斷
    書各1 份，及現場照片28張等在卷可稽。按四輪以上汽車在
    劃有快慢車道分隔線之道路行駛，除起步、準備停車、臨時
    停車或轉彎外，不得行駛慢車道；汽車行駛時，駕駛人應注
    意車前狀況及兩車併行之間隔，並隨時採取必要之安全措施
    ，道路交通安全規則第114 條第2 款、第95條第2 項及第94
    條第3 項分別定有明文，為被告駕車所應注意之事項。又依
    道路交通事故調查報告表(一)(二)顯示肇事現場之天候路況並無
    不能注意之情事，被告丙○○竟未加注意而違規駕駛並自後
    方追撞慢車道上之機車，其過失至為明顯，其過失並與被害
    人李四粧之死亡有因果關係。是本件事證已臻明確，被告犯
    行足堪認定，應依法論科。
二、新舊法比較部分
  1.本件被告所犯刑法第276 條第1 項之罪法定刑有罰金刑（銀
    元2,000 以下），且為刑法分則編未修正之條文而定有罰金
    刑者，於刑法施行法第1 條之1 修正增訂前，其貨幣單位為
    銀元，是被告所犯刑法第276 條第1 項之罪罰金刑之提高標
    準，於適用罰金罰鍰提高標準條例第1 條前段及現行法規所
    定貨幣單位折算新臺幣條例第2 條規定，換算為新臺幣時，
    應為罰金新臺幣12,000元以上至60,000 以下（2,000 乘以2
    至10，再乘以3)。如適用刑法施行法第1 條之1 規定提高30
    倍，罰金刑部分則為罰金新臺幣60,000元以下（2,000 乘以
    30），故關於法定刑為罰金部分之提高標準，新法並非較有
    利於被告，本案關於刑法第276 條第1 項法定罰金刑部分，
    應依刑法第2 條第1 項前段規定，適用行為時之法律即罰金
    罰鍰提高標準條例第1 條前段提高其倍數。
  2.刑法第185 條之3 法定刑為罰金部分：被告行為後，刑法第
    33條第5 款業經修正，修正後刑法第33條第5 款規定「罰金
    ：新臺幣一千元以上，以百元計算之。」，與修正前刑法第
    33條第5 款規定「罰金：一元以上。」不同。比較新舊法結
    果，以舊法較有利於行為人，故依刑法第2 條第1項 前段規
    定，本案關於刑法第185 條之3 之法定刑罰金部分，自應適
    用行為時之法律即修正前刑法第33條第5 款規定。
  3.按犯罪及自首均在新法施行前者，新法施行後，應依新法第
    2 條第1 項之規定，適用最有利於行為人之法律，最高法院
    95年5 月23日著有95年度第8 次刑庭會議決議可資參照。被
    告於行為時之刑法第62條規定：「對於未發覺之罪自首而受
    裁判者，減輕其刑。但有特別規定者，依其規定。」，惟95
    年7 月1 日修正公布施行之刑法第62條則規定：「對於未發
    覺之罪自首而受裁判者，得減輕其刑。但有特別規定者，依
    其規定。」，比較修正前後自首減輕規定，以95年7 月1 日
    修正公布施行前之規定，較有利於被告。本件應依刑法第2
    條第1 項前段，適用修正前刑法第62條之規定減輕其刑。
  4.按「數罪併罰，有二裁判以上者，依第五十一條之規定，定
    其應執行之刑」，刑法第53條定有明文。又刑法第2 條第1
    項規定：「行為後法律有變更者，適用行為時之法律。但行
    為後之法律有利於行為人者，適用最有利於行為人之法律」
    ，而刑法第51條業於民國94年1 月7 日修正公布，並於95
    年7 月1 日施行，修正前刑法第51條規定：「數罪併罰，分
    別宣告其罪之刑，依左列各款定其應執行者：」其中第5 款
    規定：「宣告多數有期徒刑者，於各刑中之最長期以上，各
    刑合併之刑期以下，定其刑期。但不得逾二十年。」，修正
   後刑法第51條第5 款則規定：「宣告多數有期徒刑者，於各
   刑中之最長期以上，各刑合併之刑期以下，定其刑期。但不
   得逾三十年」，經比較結果，修正後刑法並非較有利於行為
    人，依刑法第2 條第1 項前段之規定，仍應依修正前刑法第
    51條第5 款，定其應執行之刑。
  5.綜上，本件以整體適用修正前刑法對被告最為有利，爰依修
    正前刑法各該法條規定適用法律。
  6.刑法第74條關於緩刑之規定，依據最高法院95年度第八次刑
    事庭會議決議，無新舊法比較問題，應適用95年7 月1日 修
    正生效之緩刑規定。
三、核被告丙○○所為，係犯刑法第185條之3之醉態駕駛及同法
　　第276 條第1 項之過失致死罪。前開二罪，罪名不同，犯罪
    態樣互殊，應分論併罰。被告酒醉駕車，因而過失致人死亡
    部分，應依道路交通管理處罰條例第86條第1 項加重其刑。
    又被告於員警到場處理之際在場，當場承認為肇事之人，有
    道路交通事故肇事人自首情形紀錄表在卷可參，是被告符合
    自首之要件，其所犯二罪爰均依法減輕其刑。其過失致死罪
    部分並先加後減。爰審酌被告明知酒後駕車，對人之生命、
    身體、財產易造成極大之危害，仍貪杯後為之，至為不該，
    及其經施以酒精濃度測試後，測得呼氣酒精濃度為每公升1.
    06毫克，此一對公共安全危害之程度，違反義務之情節非輕
    。惟其犯後於本院審理中，已以650 萬元與告訴人及其他附
    帶民事訴訟原告等7 人達成和解，並當庭交付彰化商業銀行
    西螺分行支票1 紙予附帶民事訴訟原告，並由告訴人乙○○
    代為受領，有和解書1 份在卷可憑。又被告並無前科，素行
    良好等一切情狀，分別量處如主文所示之刑，以示懲儆，並
    定其應執行刑。又被告前未曾因故意犯罪受有期徒刑以上刑
    之宣告，有臺灣高等法院被告前案紀錄表一份附卷可稽，經
    此刑之宣告後，應知警惕，信無再犯之虞，本院因認暫不執
    行其刑為當，爰併宣告緩刑2 年，以啟自新。
據上論斷，應依刑事訴訟法第273 條之1 第1 項、第299 條第1
項前段、刑法第2 條第1 項前段、第276 條第1 項、第185 條之
3 、第74條第1 項第1 款，修正前刑法第62條，修正前刑法第51
條第5 款，道路交通管理處罰條例第86條第1 項，罰金罰鍰提高
標準條例第1 條前段，刪除前罰金罰鍰提高標準條例第2 條，判
決如主文。
本案經檢察官甲○○到庭執行職務
中　　華　　民　　國　　96　　年　　2 　　月　　5 　　日
                  刑事第一庭    法  官  楊昱辰
以上正本證明與原本無異。
如不服本判決，應於判決收受後10日內，向本院提出上訴狀（須
附繕本）。
                                書記官　黃秋萍
中　　華　　民　　國　　96　　年　　2 　　月　　5 　　日
附錄法條：
中華民國刑法第276條第1項
因過失致人於死者，處2 年以下有期徒刑、拘役或2 千元以下罰
金。
中華民國刑法第185條之3
服用毒品、麻醉藥品、酒類或其他相類之物，不能安全駕駛動力
交通工具而駕駛者，處1 年以下有期徒刑、拘役或3 萬元以下罰
金。
